臺灣士林地方法院刑事判決
111年度易字第147號
公  訴  人  臺灣士林地方檢察署檢察官
被      告  陳嘉永




選任辯護人  楊俊鑫律師
上列被告因妨害風化案件，經檢察官提起公訴（110年度偵字第1
4015號），本院判決如下：
    主  文
丙○○無罪。
    理  由
一、公訴意旨略以：㈠被告丙○○基於意圖供人觀賞公然猥褻之犯
    意於民國109年6月16日，駕駛車牌號碼0000-00號自用小客
    車（下稱系爭小客車）至臺北市○○區○○路0號國立臺北藝術
    大學後門路邊停車時，開啟駕駛座車窗，並裸露下半身，而
    為猥褻之行為，嗣乙○○行經該處，被告對其面露微笑，乙○○
    因而發覺上情；㈡被告基於意圖供人觀賞公然猥褻之犯意，
    於109年7月7日，駕駛上開自用小客車至同一處所路邊停車
    時，開啟駕駛座車窗，並裸露下半身，嗣見乙○○行經該處，
    被告對其面露微笑並做自慰之猥褻動作，乙○○因而發覺上情
    。嗣因乙○○將此事告知在該處運動之民眾丁○○，丁○○將車號
    記下後，於109年7月9日見上開車輛停於上開處所，遂上前
    勸戒被告並報警處理，始為警查獲上情。因認被告涉犯刑法
    第234條第1項之公然猥褻罪嫌。
二、按犯罪事實應依證據認定，無證據不得推定其犯罪事實，又
    不能證明被告犯罪者，應諭知無罪之判決，刑事訴訟法第15
    4條第2項、第301條第1項分別定有明文。又認定犯罪事實所
    憑之證據，雖不以直接證據為限，間接證據亦包括在內，然
    而無論直接證據或間接證據，其為訴訟上之證明，須於通常
    一般之人均不致有所懷疑，而得確信其為真實之程度者，始
    得據為有罪之認定，倘其證明尚未達到此一程度，而有合理
    之懷疑存在而無從使事實審法院得有罪之確信時，即應由法
    院為諭知被告無罪之判決，最高法院76年台上字第4986號判
    決可資參照。再按檢察官就被告犯罪事實，應負舉證責任，
    並指出證明之方法，刑事訴訟法第161條第1項亦有明文規定
    。因此，檢察官對於起訴之犯罪事實，應負提出證據及說服
    之實質舉證責任；倘其所提出之證據，不足為被告有罪之積
    極證明，或其闡明之證明方法，無從說服法官以形成被告有
    罪之心證，基於無罪推定之原則，自應為被告無罪判決之諭
    知（最高法院92年台上字第128號判例意旨參照）。
三、公訴意旨認被告涉犯刑法第234條第1項之公然猥褻罪嫌，無
    非係以㈠被告於警詢及偵查中之供述；㈡證人乙○○、丁○○、甲○○於警詢及偵查中之指證；㈢證人乙○○、丁○○、甲○○之指認
    筆錄、案發地點照片及車輛詳細資料報表，為其主要論據。
四、訊據被告堅辭否認有何公然猥褻犯行，辯稱：其偶因抽菸、
    喝咖啡駕駛系爭小客車至案發地點休息，惟其未曾裸露下半
    身或為猥褻行為，證人丁○○上前質問其時，其即告知未為猥
    褻行為等語。辯護人則為被告辯護稱：被告罹有性功能障礙
    而無於系爭車輛內自慰之可能，且證人乙○○就被告109年6月
    16日僅露出大腿或下半身全裸、109年7月7日被告係僅以棉
    被蓋住下半身抑或裸露下半身自慰等節，前、後陳述不一；
    又依證人乙○○所述，109年6月16日被告僅露出大腿而無裸露
    生殖器或為其他猥褻行為，考量被告患有尿失禁等疾病，被
    告可能因尿急如廁始露出大腿；又依證人乙○○所述，109年7
    月7日當日天氣炎熱，被告並以棉被遮住下半身，顯然被告
    並無供人觀覽之意；再者，證人丁○○就本案所為之證述均轉
    述證人乙○○所述而屬累積證據，且其所述內容復與證人乙○○
    證述不一，難認可採；證人邱翰慶則於偵查中表示無法確認
    109年7月9日公然猥褻之男子是否為被告，亦不足補強證人
    陳宣庭之證述；此外，縱證人乙○○與證人丁○○陳述案發過程
    時有情緒反應，然此恐係誤會被告所致；此外，依監視器顯
    示系爭小客車109年7月7日前往、離去案發地點所示時間，
    被告僅於案發地點停留57秒，實無可能為此公然猥褻犯行，
    請為無罪判決等語。
五、經查：
  ㈠按刑法第234條第1項公然猥褻罪之成立，乃以行為人主觀上
    有供人觀賞之意圖，客觀上係公然為猥褻行為為構成要件，
    是行為人主觀上如無供人觀賞之意圖，即不得遽以該罪相繩
    ；而行為人是否有「供人觀覽」之意圖，本屬內心之事實，
    此等主觀狀態存在於行為人之內心世界，除非行為人自白此
    一主觀犯罪構成要件，否則於訴訟上欲探究行為人有無此主
    觀意圖，類皆以情況證據及彰顯於外之客觀行為作為認定該
    主觀犯意之證據方法。另按刑法上所謂「公然」，係指不特
    定人或多數人得以共見共聞之狀況；所謂猥褻，指客觀上足
    以刺激或滿足性慾，其內容可與性器官、性行為及性文化之
    描繪與論述聯結，且須以引起普通一般人羞恥或厭惡感而侵
    害性的道德感情，有礙於社會風化者為限（司法院院字第20
    33號解釋、大法官釋字第407、617號解釋意旨參照）。
　㈡查本件案發地點為臺北市○○區○○路0號國立臺北藝術大學後門
    路旁，隨時可能有學生、教職員或其他不特定民眾行經該處
    ，目睹系爭小客車內情形乙節，業經證人乙○○於審理時證述
    明確【見本院111年度易字第147號（下稱本院卷㈡）第40頁
    】，並有現場照片附卷可稽【臺灣士林地方檢察署110年度
    偵字第14015號卷（下稱偵卷）第12頁】，固堪信本件案發
    地點確係不特定人得共見共聞之場所。
　㈢惟查：
　⒈證人乙○○固於110年9月7日偵查中具結證稱：109年6月16日下
    午3時許我至案發地點運動，見被告搖下駕駛座之車窗並瞇
    眼對我微笑，我見被告下半身沒穿而嚇跑，然我未看到被告
    生殖器，我於當日記下系爭小客車之車牌；109年7月7日下
    午2時許，我看到被告將車窗全部搖下，被告下半身未穿褲
    子並自慰勃起還對我笑，我嚇到即跑去告訴臺北藝術大學之
    警衛，6月16日被告雖然僅開窗，但我一定會經過被告旁邊
    ，7月7日復將車窗全部打開，故被告是有意讓我看，事後我
    有跟丁○○說此事，丁○○並將車牌記在牆上，109年6月16日、
    109年7月7日我確實有看到被告做不雅動作等語（見偵卷第2
    9頁至第31頁）。惟其於109年7月13日警詢中係證稱：109年
    6月16日下午3時20分許，我在案發地點見被告將駕駛座車窗
    搖下，被告當時露出大面積大腿但我未看見被告下體，被告
    並未做出其他不雅動作；109年7月7日下午2時許，我經過案
    發地點見被告將棉被蓋在下半身並從後照鏡看著我等語（見
    偵卷第7頁至第8頁），嗣於111年6月20日本院審理中證稱：
    我總共看見被告3次，是在109年6月16日前某日看到被告全
    裸自慰；109年6月16日被告是開一邊的窗戶，我看到被告大
    腿遂轉身離去，因為旁邊是網球場，故我以為不小心看到他
    人在換衣服，當時被告腿上並無任何遮蔽物，也未為其他動
    作，這次我僅看到被告露出大腿而未見被告裸露生殖器；10
    9年7月7日被告開駕駛座窗戶，我看到被告在車內蓋著棉被
    ，我沒有看到被告生殖器或身體其他部位，被告手有在棉被
    中動，但我不清楚被告在做什麼，當時被告瞇著眼睛笑得很
    猥褻，我在提供士林地檢署的監視畫面旁請光武農場老闆幫
    我寫「已脫光褲」是我記錯，我看到被告脫光打手槍是109
    年6月16日之前的事也就是第一次，第二次即109年6月16日
    當日確實沒看到被告做不雅行為，偵查中因為時間有點久日
    期有點混淆，第三次則是被告蓋著被子，我這次講得比較正
    確，順序是第一次看到被告自慰、第二次僅看到大腿、第三
    次看到蓋棉被，日期我不記得，但順序沒錯等語（見本院卷
    ㈡第32頁至第45頁）。承上，證人乙○○於偵查中所述與警詢
    、本院審理中之證述差異甚鉅，考量其於偵查中作證時距案
    發時已相隔1年，其記憶自不若警詢時清晰，且本院提示警
    詢及偵查筆錄供證人乙○○確認後，其即表示偵查中所述係因
    時間久遠記憶模糊所致，審理中所述始為正確等語，故證人
    乙○○於警詢及本院審理中之證述應較可採，其於偵查中之證
    述則有明顯不一之瑕疵而難採憑，合先敘明。
　⒉次查被告於109年6月16日僅裸露大腿而未裸露生殖器或為其
    他行為乙節，業經證人乙○○於警詢及本院審理中證述明確（
    見偵卷第7頁反面，本院卷㈡第33頁至第34頁、第38頁、第42
    頁、第45頁），而男性大腿客觀上顯不足以刺激或滿足性慾
    ，亦無法引起普通一般人羞恥或厭惡感而侵害性的道德感情
    ，故被告於109年6月16日裸露大腿之行為顯非猥褻行為。又
    被告於109年7月7日雖以棉被蓋住下半身並將手放入棉被中
    ，然證人乙○○既明確證稱未看見被告裸露生殖器亦不清楚被
    告具體動作等語，業如前述，尚無從據此認定被告109年7月
    7日所為已足以刺激或滿足性慾而構成猥褻行為。
　⒊至於證人丁○○固證稱：乙○○曾告訴我案發經過，我在109年7
    月9日下午3時許以樹枝將系爭小客車之車牌號碼記錄在山坡
    上，嗣我在案發地點發現被告下車抽菸，我便對被告說請勿
    做不雅動作嚇人，被告則說哪有，我接著說四周都是監視器
    且已報警、可以調監視器給被告看，被告就把車開走落荒而
    逃；乙○○有跟我說被告曾做不雅、猥褻動作，具體內容乙○○
    比較清楚，我沒有直接看到，但乙○○有說她經過車旁時被告
    用一條被子半遮半蓋做猥褻動作，乙○○只有跟我講這樣，乙○○跟我說是因為發生很多次，但7月9日當天乙○○才跟我說全
    部真相；乙○○是說109年6月20日、109年7月7日看到有人做
    不雅動作，被告下半身赤裸並以棉被稍微遮掩，乙○○說有看
    到被告生殖器並強調是勃起狀態，我無法確定乙○○看到生殖
    器勃起狀態這次是109年7月9日等語（見本院卷㈡第49頁至第
    53頁）。惟證人丁○○於案發時既未在場而係轉述證人乙○○所
    述案發過程，且其就「被告109年7月7日究有無裸露勃起生
    殖器」乙節復與證人乙○○於警詢、本院審理中之證述截然不
    同，自難以證人丁○○上開證詞逕認被告有何公然猥褻之犯行
    。
　⒋此外，證人甲○○雖於警詢中證稱：109年7月9日黃昏時我在臺
    北藝術大學往臺北城市大學方向，見1中年男子與婦女擦肩
    而過時將褲子拉鍊拉開並將手放在生殖器周遭不知在做何事
    ，見我觀察他便對我罵三字經後離開，該男子是徒步，我不
    知有無使用交通工具，該名男子是被告等語（見偵卷第6頁
    及其反面），惟證人甲○○所述被告犯案時間、有無駕駛交通
    工具、行為態樣等節均與證人乙○○所述不符，是否可採已非
    無疑。況證人甲○○於偵查中證稱：109年7月9日我有看到乙○○向警衛求救，但我沒看到案發過程，警詢時我有說見中年
    男子與婦女擦肩而過時拉開褲子拉鍊並將手放在生殖器周邊
    ，但該名男子有戴帽子，我無法確定是被告等語（見偵卷第
    30頁至第31頁），足見證人甲○○並未目睹本案案發過程，而
    係於109年7月9日黃昏見聞不詳中年男子所為其他公然猥褻
    犯行，亦無從以此認被告有何公訴意旨所指公然猥褻犯行。
    　　
　⒌公訴意旨另以：案發現場人潮眾多，如非被告在車內公然自
    慰而為猥褻行為致證人乙○○飽受驚嚇、印象深刻，衡情證人
    乙○○不會對案發地點停放之系爭小客車及被告相貌印象深刻
    ，顯然與被告間曾發生特殊事件；被告復自陳當時學校放暑
    假會至案發地點休憩，時間亦屬相符；況被告與證人乙○○無
    冤無仇，證人乙○○並無誣指被告之動機，且證人乙○○復將案
    發過程告知證人丁○○，並經證人丁○○記錄系爭小客車車號，
    足見被告確有公然猥褻犯行。惟證人乙○○既已於本院審理中
    明確證稱109年6月16日、109年7月9日未見被告裸露生殖器
    或為其他猥褻行為，即無從認定被告有公訴意旨所指公然猥
    褻犯行，公訴意旨尚難採憑。況證人乙○○另證稱被告曾於「
    109年6月16日以前」裸露生殖器自慰乙節縱係屬實，惟此非
    本案起訴範圍即非本院得予以審究，自應由檢察官另為適法
    之處置，併此敘明。
六、綜上所述，公訴人所提證據與所指出之證明方法，尚未足使
    本院對被告涉犯公然猥褻罪嫌之事實達於無所懷疑，而得確
    信為真實之程度。此外，本院詳查本案相關卷證資料，亦無
    其他積極證據足證被告有公訴人所指之犯行，揆諸前開說明
    ，既不能證明被告犯罪，依法應為無罪之諭知。
據上論斷，應依刑事訴訟法第301條第1項，判決如主文。
本案經檢察官戊○○提起公訴，檢察官吳昭瑩、林在培到庭執行職
務。　
中　　華　　民　　國　　111  　年　　7 　　月　18 　　日
                 刑事第一庭　法  官  鍾  晴
以上正本證明與原本無異。
如不服本判決應於收受送達後20日內向本院提出上訴書狀，並應
敘述具體理由。其未敘述上訴理由者，應於上訴期間屆滿後20日
內向本院補提理由書（均須按他造當事人之人數附繕本）「切勿
逕送上級法院」。
因疫情而遲誤不變期間，得向法院聲請回復原狀。
                            書記官  李欣頻　　　　　
中　　華　　民　　國　　111 　年　　7 　　月　　18　　日